臺灣士林地方法院刑事判決
110年度易字第251號
公  訴  人  臺灣士林地方檢察署檢察官
被      告  林佳真


選任辯護人  陳為元律師
上列被告因竊盜案件，經檢察官提起公訴（110年度偵字第2613
號），本院判決如下：
    主  文
林佳真犯竊盜罪，處罰金新臺幣壹萬元，如易服勞役，以新臺幣
壹仟元折算壹日。
    事  實
一、林佳真意圖為自己不法之所有，於民國109年12月15日晚間7
    時55分許，在臺北市○○區○○路0段00巷00弄00號、由洪志鵬
    擔任經理之全聯福利中心德安門市內，徒手竊取該店內商品
    陳列架上之馬玉山100％有機純黑芝麻粉1罐（淨重400公克，
    售價299元）、生機紅藜藜麥粉1罐（淨重360公克，原價388
    元，當時特價198元）及馬玉山100％純杏仁粉1罐（淨重380
    公克，售價299元；以上共計796元），得手後未付款即放入
    其自備之藍色側背購物袋內攜離該店。嗣該門市副經理李哲
    豪盤點時發現商品短少，經調取監視器後發覺遭竊，乃報警
    循線查獲。
二、案經洪志鵬訴由臺北市政府警察局內湖分局報請臺灣地方檢
    察署檢察官偵查起訴。
    理  由
壹、證據能力
一、證人李哲豪於警詢及偵查中檢察事務官詢問時所為之陳述，
    係被告林佳真以外之人於審判外之陳述，經辯護人否認其證
    據能力（見審易卷第42頁、本院卷第62、79頁），且均無刑
    事訴訟法第159 條之2 、第159 條之3 之例外情形，是證人
    李哲豪上開於警詢及檢察事務官偵詢時之陳述，均無證據能
    力。
二、本判決下列所引用被告以外之人於審判外所為之供述證據，
    被告及辯護人或同意有證據能力（見審易卷第35、42頁），
    或對於證據能力並未爭執（見本院卷第185至188頁），且迄
    於言詞辯論終結前亦未聲明異議，本院審酌上開證據資料作
    成時之情況，尚無違法不當及證明力明顯過低之瑕疵，而認
    為以之作為證據應屬適當，依刑事訴訟法第159 條之5 規定
    ，均有證據能力。其餘認定本案犯罪事實之非供述證據（詳
    後述），查無違反法定程序取得之情，依刑事訴訟法第158 
    條之4 規定反面解釋，亦具證據能力。
貳、實體部分
一、訊據被告固坦承於上開時、地，將店內架上之本件商品共3
    罐放入自備之側背購物袋之內，未付款即攜離該店等情，惟
    矢口否認有何竊盜犯行，辯稱：我並無竊盜犯意，當日我跟
    先生約好吃飯，匆忙離開忘結帳，後來警方第一時間通知我
    ，便趕快去結帳，並無不結帳之意云云（見本院卷第189至1
    90、207至209頁），其辯護人其辯稱：依本案被告之行為來
    觀察，其與一般竊盜行為有許多不同之處，例如被告拿取架
    上商品時，其旁邊有其他顧客在場，與一般竊盜係避免他人
    發現有所差異，且事發地點就在被告住所地附近，與一般竊
    盜者會避免再次前往竊盜地點以免東窗事發，而竊賊在得手
    贓物後，通常會立即前往藏匿地點處分贓物等情相異，而被
    告確實有因身體不適而長期就診之情況，有醫院診斷證明及
    就醫圖片可證，被告因自己無法控制或得知何時會有發生暈
    眩以及其他精神不濟之情形，又因當日其配偶許育榮臨時告
    知要在外共進晚餐，被告急著前往火鍋店會合，才忘結帳，
    且被告已在該店消費多年，每月頻率4、5次左右，未曾行竊
    該店，又家境富裕，不會為區區796元犯罪，又被告事後與
    告訴人員工洽談過程中，表示其納悶為何感應器未提醒客人
    ，員工提及那段期間該店整修有暫時撤除門口感應器，則若
    當時警報器能發出聲響提醒其漏未結帳，被告自不會忘記結
    帳，況且被告非告訴人之員工，不可能知悉感應器會根據多
    少價格發生警報聲響，本案確實是因為被告身體不適及精神
    不集中而未將物品結帳即攜出賣場，其主觀上並無竊盜故意
    云云（見審易卷第31至37、42頁、本院卷第43至49、78、79
    、191至192頁）。
    而查：
(一)被告於上開時、地，自該店內架上拿取上開3罐商品放入其
    所攜帶之側背購物袋內，未付款即攜離該店之事實，為被告
    自承在卷（見本院卷第190頁），核與證人李哲豪指證相符
    （見本院卷第180至181頁），並經本院勘驗該店內之監視器
    錄影畫面確認屬實，有本院勘驗筆錄（見本院卷第64至66又
    ）及監視錄影畫面擷圖照片（見偵卷第43頁、本院卷第83至
    115頁）在卷可稽，此部分事實，首堪認定。
(二)被告雖以前詞置辯，然衡諸常情，顧客於選定商品後，尚未
    結帳前，均會將已選定之商品置放在店家提供之購物車或購
    物籃（袋）內避免引起誤會，且倘暫時放入自備之購物袋，
    亦會特別注意，自行至結帳櫃台處主動取出結帳，惟觀諸本
    院勘驗店內監視器錄影畫面，被告於進入該店之後，即至系
    爭商品之陳列架，將本件商品放入其自備之側背購物袋內，
    即直接離開，並未付款，亦未按照正常購物流程，由結帳櫃
    台處結帳離開，而係由其他出入口離開該店賣場，則被告逕
    將上開未經結帳之商品置入其個人之側背袋內，且未經由結
    帳櫃台處之出口而由他處離開，已與一般購物之常情有違。
    再者，依監視器畫面顯示，被告是在將本件商品置入其側背
    購物袋之後隨即離該店（見本院卷第66至67頁），則被告於
    離去前，才剛剛將商品置入其側背之購物袋內，實無忘記結
    帳之可能。況被告所拿取之商品，係3罐金屬罐裝之商品，
    其中馬玉山100％有機純黑芝麻粉罐高14公分、罐底直徑10.4
    公分、商品標示欄記載其內容物之淨重為400 公克（此係不
    含金屬罐之重量，下同），生機紅藜藜麥粉罐高15公分、罐
    底直徑10.4公分、商品標示欄記載其內容物之淨重為360g，
    馬玉山100％純杏仁粉罐高15.8公分、罐底直徑10.2公分、商
    品標示欄記載其內容物之淨重為380 公克，業經本院當庭勘
    驗同款商品確認在卷，有本院勘驗筆錄（見本院卷第183頁
    ）及商品照片（見本院卷第195至202頁）在卷可稽，該等商
    品實具有相當之體積及重量，被告將之放入其側背之購物袋
    內，衡情實不致令人忘記有該物品置於側背購物袋內而忘記
    付款。再者，被告案發時，尚有反覆自商品陳列架上拿取商
    品逐一檢視揀選之動作，顯非匆忙之情，亦無不能持上開商
    品至店內結帳櫃檯結帳之狀況，然其卻將商品放入其所自備
    之側背購物袋內，未付款並直接由異於結帳櫃台處之其他出
    入口攜離該店，益徵被告顯係以自備購物袋刻意掩飾以將上
    開商品攜離而無付款之意，此均足見其主觀上確有不法所有
    意圖甚明。至被告另辯稱其當時身體不舒服、精神恍惚，導
    致忘記結帳云云（見偵卷第11頁、本院卷第190頁），然觀
    諸被告當日進入該店後，不僅能前往系爭商品之陳列架拿取
    商品，甚且逐一檢視及揀選其所拿取之商品，並自行步行前
    往火鍋店順利與許育榮會合，實難認其當時有因身體不適，
    致使精神恍惚之情事。再觀諸被告於109年12月15日案發後
    ，迄至李哲豪109年12月28日前往報案前，均未至該店結帳
    付款，係109年12月29日經警以竊盜犯嫌通知到案，始於110
    年1月16日與告訴人以6000元達成和解付款，有李哲豪109年
    12月28日警詢筆錄、被告翌日警詢筆錄、110年1月16日和解
    書及電子發票影本在卷可稽（見偵卷第9至13、21至23、63
    至65頁），尤難認僅係一時忘記付款。是被告上開所辯，均
    無理由，亦不足採。
(三)被告之辯護人雖提出臺北市立萬芳醫院110年4月26日診斷證
    明書（其上記載診斷為廣泛性焦鬱症、憂鬱症）、國立臺灣
    大學醫學院附設醫院110年1月4日診斷證明書（其上記載診
    斷為圓禿）、善品中醫診所109年12月29日診斷證明書（其
    上記載診斷為頸部挫傷/圓禿/雙側前臂挫傷/右側膝部挫傷/
    下背部挫傷/右側大腿挫傷）、被告針灸照片、被告髮禿照
    片等為證（見偵卷第87至103頁、本院卷第47頁），然上開
    診斷證明書及照片內容，僅能證明被告有另因前揭病症就醫
    治療（案發後之110年4月26日經萬芳醫院精神科診斷其罹患
    有廣泛性焦慮症及憂鬱症，及其因圓禿等狀況於台大醫院、
    善品中醫診所診療），均與被告於本件109年12月15日案發
    當時有無竊盜犯意之認定無涉。另一般商店行竊者多係基於
    貪圖小利而竊盜，且行竊者行竊之動機原非僅只有一端，非
    必貧窮之人始有行竊動機，而下手行竊之地點亦不一定均在
    陌生之環境，不乏在具有地緣關係之處行竊者，且行竊者於
    得手後之贓物處理方式亦非只有一種，並非必會立即前往藏
    匿地點處分贓物，何況被告當日已有前往火鍋店晚餐之既定
    行程，此據被告自承（見本院卷第190頁）及證人許育榮到
    庭證述（見本院卷第75頁）在卷，並有其等在火鍋店內用餐
    後結帳之監視器錄影畫面擷圖照片可按（見本院卷第122至1
    24頁），故辯護人以被告家境富裕、事發地點在其住所地附
    近、未立即前往藏匿地點處分贓物為辯，亦難解其竊盜之責
    。至辯護人雖又以被告拿取架上商品時，其旁有其他顧客在
    場，與一般竊盜係避免他人發現有所差異云云，惟經本院勘
    驗結果，當時固然旁邊有1名顧客在附近，然該人係背朝被
    告，正揀選另一側不同貨架上之商品，並朝相反方向移動，
    有監視器畫面擷圖在卷可按（見本院卷第93至115頁），顯
    非能清楚注意到被告之取物情形，且短暫交錯後即各朝相反
    方向離開，自無可能發現或知悉被告有無未前往結帳櫃台處
    付款而直接離開之竊盜情事，是辯護人所辯，亦非可採。另
    證人李哲豪已到庭證稱：在之前是有改裝有撤掉感應器，不
    過有換其他位置，但被告來拿東西時是已經改裝完，感應器
    也都移到正常的位置，也在正常使用中等語（見本院卷第18
    2頁），並無辯護人所辯之情形。且由證人李哲豪所證：本
    件3樣商品均未貼感應標籤，因為我們通常都是貴的酒、高
    單價的商品或是之前有發現常常被竊取的商品才會貼感應標
    籤等語（見本院卷第184頁），參諸被告拿取商品時，確有
    檢視商品外觀之情，有本院勘驗筆錄在卷可按（見本院卷第
    66頁），可見被告確有特別挑選未貼感應標籤之商品情事，
    更足徵其行竊犯意昭然。
(四)綜上所述，被告及其辯護人上開所辯，均不足採信，本件事
    證明確，被告犯行堪予認定，應依法論科。　　
二、核被告所為，係犯刑法第320條第1項之竊盜罪。爰審酌被告
    不思以正當途徑獲取所需，任意竊取他人財物，顯然欠缺尊
    重他人財產法益之觀念，所為應予非難，並考量其所竊取物
    品之價值尚非甚高，犯後雖否認犯行，但已與被害商家以60
    00元達成和解並賠償，有110年1月16日和解書及電子發票影
    本在卷可稽（見偵卷第63至65頁），兼衡其犯罪動機、目的
    、手段及其自述為大學畢業之智識程度、因前揭疾病長期就
    醫治療之身體狀況、為建築業負責人、已婚之家庭生活經濟
    狀況等一切情況，量處如主文所示之刑，並諭知如易服勞役
    之折算標準。 
三、按犯罪所得，屬於犯罪行為人者，沒收之；於全部或一部不
    能沒收或不宜執行沒收時，追徵其價額；犯罪所得已實際合
    法發還被害人者，不予宣告沒收或追徵，刑法第38條之1第1
    項前段、第3項及第5項固分別定有明文。惟宣告沒收或追徵
    ，有過苛之虞、欠缺刑法上之重要性、犯罪所得價值低微，
    或為維持受宣告人生活條件之必要者，得不宣告或酌減之，
    同法第38條之2亦有明定，其立法目的，乃為符合比例原則
    ，兼顧訴訟經濟及人權保障，允由法院依個案情節，審酌得
    不予宣告沒收或酌減，以節省不必要之勞費，並調節沒收之
    嚴苛性。本件被告竊盜所得之本件商品，雖未扣案，惟被告
    已與告訴人達成和解並賠償給付6000元，已如前述，則被告
    已無坐享犯罪所得情形，倘仍就被告犯罪所得宣告沒收或追
    徵，對於被告而言，實有過苛，爰依刑法第38條之2第3項規
    定不予宣告沒收。
據上論斷，應依刑事訴訟法第299條第1項前段，刑法第320條第1
項、第42條第3項前段，刑法施行法第1條之1第1項，判決如主文
。
本案經檢察官張志明提起公訴，檢察官周禹境到庭執行職務。
中　　華　　民　　國　　110 　年　　11　　月　　5 　　日
                  刑事第八庭　　法  官  蘇琬能
以上正本證明與原本無異。
如不服本判決應於收受送達後20日內向本院提出上訴書狀，並應
敘述具體理由；其未敘述上訴理由者，應於上訴期間屆滿後20日
內向本院補提理由書（須按他造當事人之人數附繕本），切勿逕
送上級法院。
若因疫情而遲誤不變期間，得向法院聲請回復原狀。
                                書記官  羅以佳　　　　　　　　　　
中　　華　　民　　國　　110 　年　　11　　月　　5 　　日
附錄本案論罪科刑法條
中華民國刑法第320條
意圖為自己或第三人不法之所有，而竊取他人之動產者，為竊盜
罪，處5年以下有期徒刑、拘役或50萬元以下罰金。
意圖為自己或第三人不法之利益，而竊佔他人之不動產者，依前
項之規定處斷。
前二項之未遂犯罰之。